【裁判字號】    96,上訴,4895
【裁判日期】    970229
【裁判案由】    妨害自由等
【裁判全文】
臺灣高等法院刑事判決                96年度上訴字第4895號
上  訴  人  臺灣桃園地方法院檢察署檢察官
被      告  甲○○
            丙○○
上列上訴人因被告妨害自由等案件，不服臺灣桃園地方法院九十
六年度訴字第一三四二號，中華民國九十六年九月二十七日第一
審判決（起訴案號：臺灣桃園地方法院檢察署九十五年度偵字第
一八四九０號），提起上訴，本院判決如下：
    主  文
上訴駁回。
    事  實
一、甲○○有恐嚇、妨害自由、麻藥、毒品等前科，最近一次係
    於民國九十二年間因違反毒品危害防制條例案件，經臺灣桃
    園地方法院以九十二年度壢簡字第一七六七號判處有期徒刑
    六月，如易科罰金，以銀元三百元折算一日，於九十三年八
    月十一日入監服刑，甫於九十四年二月十日縮刑期滿執行完
    畢（於本案構成累犯）；丙○○則於九十二年間因搶奪案件
    ，經臺灣桃園地方法院以九十二年度訴字第八八六號判處有
    期徒刑八月；於九十三年間因竊盜案件，經臺灣桃園地方法
    院以九十三年度簡字第一三號判處有期徒刑六月，上開二案
    件並經檢察官聲請臺灣桃園地方法院以九十三年度聲字第一
    八五一號定應執行刑為有期徒刑一年，於九十三年九月二十
    一日入監服刑，甫於九十四年六月十七日縮刑期滿執行完畢
    （於本案亦構成累犯），均未加警惕，仍不知悔改。
二、甲○○於九十五年八月十日陪同女友范維佳前往桃園縣龍潭
    鄉○○路一六八號「國軍桃園總醫院」進行「美沙酮」戒毒
    計劃，於離去時見范維佳與乙○○見面接觸，返家後即見范
    維佳復持有毒品，認係由乙○○提供，因而心生不滿。翌日
    （八月十一日）下午二時許，甲○○再度陪同范維佳前往上
    址醫院戒毒，復見乙○○出現，即夥同丙○○共同基於普通
    傷害之犯意聯絡，在上址「國軍桃園總醫院」門診大樓前，
    由丙○○擋住乙○○去路，甲○○則手持水果刀一把，分別
    以刀柄及拳頭毆打乙○○臉部及身體出氣；嗣因醫院警衛出
    面阻止，甲○○氣憤未消，竟與丙○○共同基於妨害自由之
    犯意聯絡，由甲○○先將乙○○強押上乙○○所有車號３Ｎ
    －６３２６號自用小客車內，後由丙○○將乙○○推擠進前
    開車輛後座中間位置，丙○○則坐後座左側看管乙○○，乙○○之兄楊念慈及范維佳見狀亦一同上車，甲○○隨即將車
    開往石門水庫方向，並要求乙○○將所藏匿的毒品交出。途
    中甲○○接續向乙○○恫嚇稱：「要帶到山上埋掉」、「要
    打死乙○○」等加害生命之言語，致乙○○心生畏懼，而不
    敢離去。嗣因甲○○不熟悉路況，遂將該車開到友人住處並
    下車問路，乙○○則趁甲○○及丙○○等人下車之際，示意
    楊念慈下車報警，並將車門上鎖，且欲另持備份鑰匙駕車離
    去，經甲○○察覺後乃持車鑰匙開鎖上車，將車輛交由丙○○駕駛，甲○○則換至左後側位置繼續看管乙○○，且續承
    前開普通傷害之犯意，徒手續行毆打乙○○臉部及身體，致
    楊凌華受有臉部挫傷瘀傷、前胸壁挫傷、鼻骨骨折等傷害。
    嗣該車駛至石門水庫三坑村附近，因轉彎時車速過快撞及安
    全島而損壞，致無法行駛，甲○○始以電話要求丙○○某姓
    名年籍不詳綽號「阿財」之友人駕車到場，附載乙○○返回
    「國軍桃園總醫院」。嗣經乙○○就醫後報警，經警循線於
    同月十五日下午三時三十分，在桃園縣龍潭鄉○○路四十五
    號前，查獲甲○○、丙○○二人。
三、案經被害人乙○○訴由臺灣桃園地方法院檢察署檢察官偵查
    後，聲請以簡易判決處刑，經臺灣桃園地方法院審理後，認
    不宜以簡易判決處刑，改依通常程序審理。
    理  由
壹、程序方面：
一、按被告以外之人於審判外之言詞或書面陳述，除法律有規定
    者外，不得作為證據，刑事訴訟法第一百五十九條第一項固
    定有明文。然被告以外之人於偵查中向檢察官所為之陳述，
    除顯有不可信之情況外，得為證據；被告以外之人於審判外
    之陳述，雖不符同法第一百五十九條之一至之四之規定，而
    經當事人於審判程式同意作為證據，法院審酌該言詞陳述或
    書面陳述作成時之情況，認為適當者，亦得為證據；又當事
    人、代理人或辯護人於法院調查證據時，知有第一百五十九
    條第一項不得為證據之情形，而未於言詞辯論終結前聲明異
    議者，視為有前項之同意，同法第一百五十九條之一第二項
    、第一百五十九條之五亦分別定有明文。又刑事訴訟法第一
    百五十九條之五的立法意旨，在於傳聞證據未經當事人之反
    對詰問予以核實，原則上先予排除。惟若當事人已放棄反對
    詰問權，於審判程式中表明同意該等傳聞證據可作為證據；
    或於言詞辯論終結前未聲明異議，基於尊重當事人對傳聞證
    據之處分權，及證據資料愈豐富愈有助於真實發見之理念，
    上開傳聞證據亦均得資為證據。經查：
    （一）關於證人范維佳於警詢中所為陳述，被告甲○○於本
          院審理中明示同意有證據能力；而被告丙○○於本院
          審理中未到庭，惟其於原審行準備程序中已表示對上
          開證據之證據能力不爭執（見原審卷第三十七頁），
          且於原審審理中就上開警詢筆錄逐一提示並告以要旨
          ，被告丙○○就此部分證據之證據能力亦未聲明異議
          ，本院審酌證人范維佳之證詞對認定犯罪事實之存否
          有其必要性，且上開言詞陳述作成時之情況，並無違
          法取供情形或其他程式上之瑕疵，引用其警詢中之陳
          述作為證據應屬適當，故依刑事訴訟法第一百五十九
          條之五之規定，即具證據能力。至於告訴人乙○○及
          藍立程於警詢中之陳述，係屬被告以外之人於審判外
          之言詞陳述，依刑事訴訟法第一百五十九條之規定，
          屬於傳聞證據而不具證據能力，被告甲○○於本院審
          理中已同意有證據能力（見本院卷第五十頁反面），
          依前開理由，告訴人乙○○及藍立程於警詢中之陳述
          ，對被告甲○○有證據能力。而被告丙○○於本院審
          理中未到庭，且因被告丙○○於原審準備程式中已表
          示不同意此部分供述作為本案證據使用，是告訴人乙○○及藍立程於警詢中之陳述，對被告丙○○而言，
          無證據能力。
    （二）關於證人乙○○、范維佳、藍立程及廖峻威於偵查中
          之陳述，係經檢察官諭知證人有具結之義務及偽證之
          處罰，並命朗讀結文具結擔保其證言之真實性後，以
          證人身分於檢察官面前完整、連續陳述其親身經歷，
          且查無違法取證之瑕疵存在，應無顯不可信之情形，
          引用上開證人於檢察官面前所為陳述作為證據應屬適
          當，依刑事訴訟法第一百五十九條之一第二項之規定
          ，上開證人在偵查中之證言，具證據能力。
    （三）另告訴人乙○○受傷記載之國軍桃園總醫院附設民眾
          診療服務處診斷證明書一紙（見偵查卷第四十三頁）
          ，屬本案臨訟所製作文書，具有個案性質，亦非屬刑
          事訟訴法第一百五十九條之四特信性之文書，應為被
          告以外之人於審判外之書面陳述，屬於傳聞證據。然
          被告二人就前開審判外之陳述，於原審準備程序中業
          已表示同意作為本案證據使用，被告甲○○於本院審
          理中仍為相同之陳述，依諸上開規定，本件診斷證明
          書自得引為證據。
二、至證人乙○○、藍立程、楊念慈、范維佳於原審審理中之證
    詞，係經具結後行交互詰問所得，自有證據能力。
貳、實體方面：
一、訊據被告甲○○對於上揭時地，傷害告訴人乙○○之犯罪事
    實，於原審及本院審理中均坦承不諱，但矢口否認被訴妨害
    自由之犯行，辯稱：伊不認識被告丙○○，亦未指使被告丙○○堵住乙○○去處；當天係醫院警衛要他們不可在醫院內
    鬧事而驅逐，乙○○出院後自行上車，並表示要帶同他們一
    起去找毒品，伊始陪同上車，而被告丙○○亦係應乙○○之
    邀同上車，二人並未強押乙○○而妨害其行動自由云云。被
    告丙○○於本院審理中，經合法傳喚無正當理由不到庭，但
    其在原審審理中則矢口否認被訴普通傷害及妨害自由之犯行
    ，辯稱：當天伊前往醫院喝美沙酮，順便與告訴人乙○○相
    約在門口拿海洛因，看到被告甲○○與乙○○打架，伊並不
    認識甲○○，亦未加入；因醫院警衛出來趕人，伊已經把錢
    交給乙○○卻未拿到海洛因，始隨同上車，伊並未負責看管
    乙○○云云。
二、本院查：
    （一）被告甲○○、丙○○所涉普通傷害及妨害自由之犯罪
          事實，業據告訴人乙○○及證人楊念慈、藍立程、廖
          峻威、范維佳於原審審理中或偵查中分別具結證述綦
          詳。
        1.告訴人乙○○證稱：當天伊與哥哥一同到醫院喝「美
          沙酮」戒毒，到醫院門口，就看到甲○○拿一把刀和
          丙○○走過來，然後甲○○就朝伊臉部及頭部打，丙○○則站在一旁，打了約二、三分鐘之後，甲○○就
          把伊推到左後車門，丙○○則用很大的力量將伊推上
          車，丙○○也跟著上車。因當時甲○○有拿刀子，而
          伊被打到滿身是血且被押上車，伊會怕，才叫哥哥一
          起上車。甲○○上駕駛座後，把車開往石門方向，途
          中並質問為何拿毒品給被告女友范維佳，伊趁甲○○
          等人下車時，叫哥哥離開報警。嗣後甲○○將車交給
          丙○○駕駛，甲○○到後座時，又一直打伊頭部及臉
          部等情綦詳（見原審卷第六十八頁）。
        2.證人楊念慈於原審審理中亦證稱：伊當天跟伊弟弟一
          同到醫院喝美沙酮，在掛號時候，就聽到人家說弟弟
          被打，伊過去時就看到弟弟全身是血，並沒有看到何
          人打的，僅看到甲○○手上拿水果刀，且身旁有一個
          人，弟弟就是被甲○○身旁那個男的押上車，伊會擔
          心，所以就一同上車，途中甲○○有說要把弟弟載到
          山上去埋掉等語。嗣後甲○○將車子開到其友人住處
          停下，弟弟叫伊趁機跑掉去報警，因弟弟整身血且旁
          邊還有人押著，所以沒有辦法跑掉等語明確（見原審
          卷第一一五頁）。
        3.另證人藍立程於原審審理中亦結稱：當天伊有看到甲○○手上持水果刀，且用拳頭毆打乙○○，丙○○站
          在旁邊，而甲○○的女友也站在旁邊，因伊所站之位
          置距離他們有一段距離，無法聽到他們之間對話，接
          著就看到一群人上乙○○的車離開；又伊印象中是甲○○先上駕駛座，而乙○○從後座上車，丙○○是自
          己把車門打開後上車，伊並不清楚乙○○是否自己開
          車門，也不知道丙○○是自己上，還是乙○○示意等
          情大致相符（見原審卷第七十五頁）。
        4.而證人廖峻威於檢察官偵查中另證陳：伊有聽到甲○○與乙○○在吵架，且看見甲○○徒手毆打乙○○等
          情（見偵查卷第七十八至七十九頁）。
        5.又證人范維佳於偵訊時證稱：當天伊跟甲○○一起騎
          機車到醫院，在現場遇到乙○○，甲○○與乙○○有
          口角衝突，醫院的人要伊等離開，伊有看到甲○○、
          丙○○強押乙○○等詞明確（見偵查卷第八十七頁）
          。又證人范維佳於原審審理中亦稱：當天伊與甲○○
          在醫院遇到乙○○，因甲○○不要伊繼續吸毒，但乙○○又要拿毒品給伊，甲○○很生氣才用拳頭毆打乙○○，那時候甲○○講話聲音比較大且已動手打人，
          醫院有人出來表示不要在醫院鬧事，伊等才上乙○○
          的車到別處。途中甲○○質問乙○○為何要拿毒品給
          伊，乙○○一直辯解，甲○○有表示再說謊就打死，
          又途中乙○○想要跑掉，但甲○○話還沒有問完，甲○○就改坐到後面，此時改由丙○○到前面開車等情
          （見原審卷第一二一頁）。
          依上開證詞相互勾稽，足認被告甲○○確有手持水果
          刀並以拳頭毆打告訴人乙○○，被告丙○○則站在一
          旁，嗣因醫院警衛出面驅趕，被告甲○○與丙○○則
          強押乙○○上車，途中被告甲○○亦有毆打乙○○等
          事實。
    （二）被告丙○○於警詢中供認：當天伊與友人「阿財」一
          同前往醫院門診看診，巧遇綽號「黑哥」的甲○○及
          范維佳，因伊身為「黑哥」的朋友，看不慣乙○○提
          供毒品給范維佳使用，並利用毒品接近范維佳，所以
          想幫忙甲○○教訓乙○○，伊有在旁邊幫忙「黑哥」
          阻擋及攔住乙○○的去路，並看「黑哥」徒手毆打乙○○且強押乙○○上車，之後甲○○要伊也一起上車
          ，伊因為想幫忙甲○○，就跟著上車，車內共有五個
          人，駕駛人為甲○○、右前座為范維佳、右後座為乙○○的哥哥、中間座為乙○○、伊坐左後座，甲○○
          將車開往石門方向，途中改由伊繼續駕駛，嗣因車子
          於一轉彎道失控撞倒護欄停住，然後甲○○打電話給
          伊朋友「阿財」要求開車前來等情不諱（見偵查卷第
          二十至二十二頁）。嗣於檢察官偵查中亦自白：當天
          甲○○用手毆打乙○○的臉，乙○○在跑，伊就負責
          攔住乙○○，又甲○○推乙○○上車，乙○○還想跑
          ，伊就擠上車，將車門關上，甲○○開車，伊則坐左
          後座負責看住乙○○之情形大致相符一致（見偵查卷
          第六十五至六十六頁）。顯見被告丙○○與甲○○二
          人就傷害與妨害自由等情，有犯意聯絡及行為分擔。
          雖被告丙○○於原審審理中翻異前詞改稱：伊並不認
          識甲○○，當天是為了向乙○○拿毒品，才會上車等
          云云，被告甲○○亦附和其詞稱二人互不相識云云。
          惟倘若被告丙○○完全不認識被告甲○○，亦未攔阻
          乙○○讓被告甲○○毆打，以及推擠乙○○上車等情
          事，衡情被告丙○○於警詢中，豈能明確說出被告甲○○之綽號為「黑哥」？再者，細繹被告丙○○上揭
          自白內容，就其如何幫忙告甲○○攔阻告訴人乙○○
          及其動機？如何將乙○○推擠上車後關上車門？以及
          如何負責看管乙○○等諸多情節，均能清楚描述該過
          程，並與告訴人乙○○及前開各證人所證述之情節均
          大致相符，益徵各該自白真實而可採。何況被告丙○○若真係為拿取毒品才跟乙○○上車，並未為任何傷
          害及妨害自由之行為，就此對其有利之事實，又豈會
          於警詢及偵查中隻字未提，其行徑顯與常情相違。雖
          被告丙○○另辯稱，因擔心警察會偵辦伊吸毒犯行，
          所以在警詢時才這樣表示云云。然其於檢察官偵訊時
          ，卻仍為相同之供述，參以傷害與妨害自由併罰所須
          承擔之法律責任，並未低於施用毒品之罪責，被告又
          何必為閃躲施用毒品罪責，卻自白傷害與妨害自由等
          犯行？是被告上開所辯顯為臨訟卸責之虛詞，不足採
          信。再稽被告甲○○駕車前往石門方向時，其車內諸
          人乘坐之方式，位於後座者為丙○○、乙○○及楊念
          慈三人，倘若被告丙○○果真不認識被告甲○○，上
          車之目的僅係要向乙○○索取價購之毒品，則被告丙○○既為乙○○之友人，被告甲○○於駕車之際，為
          控制後座狀況，並使整個過程順利及方便掌握，豈會
          讓不相干之人一同前往卻未加以攔阻，且不問究竟即
          容許被告丙○○一同上車，甚至讓被告丙○○坐於乙○○身旁，竟不擔心被告丙○○會幫助乙○○脫困？
          此亦與常情有悖。況於此途中尚曾換由被告丙○○駕
          車等情，此為被告丙○○所坦述，且經證人乙○○及
          范維佳結證無訛，則倘若被告丙○○係乙○○之友人
          ，又豈會聽從被告甲○○之指示，且被告甲○○亦不
          擔心被告丙○○會藉此機會幫助乙○○脫困？綜此各
          端，已足認被告丙○○並非偶然坐上該車而適巧目睹
          此情，其與被告甲○○當早已有認識。再核被告甲○○於警詢及檢察官偵查中亦自承：伊與丙○○是朋友
          關係，因伊氣不過乙○○拿毒品給范維佳，所以在醫
          院時就毆打乙○○，醫院保全請伊等出去，乙○○在
          跑，丙○○就將乙○○攔住，又丙○○有將乙○○推
          到後座，伊先開車前往關西方向等情；嗣於原審審理
          中亦供認：伊有毆打乙○○，且有開車要乙○○帶伊
          去將毒品找出，因乙○○提供地方不對，伊下去問路
          時，乙○○哥哥走掉，乙○○趁隙將車窗鎖起來，伊
          持車鑰匙將車門打開後，又毆打乙○○，並改請丙○○開車等語，亦均與被告丙○○上開自白，及告訴人
          乙○○指述遭其等共同傷害與妨害自由等細情若合符
          節，堪認被告丙○○確係基於與甲○○之朋友關係，
          欲幫忙被告甲○○教訓告訴人乙○○。綜上所述，被
          告丙○○與甲○○於本件犯行具有犯意聯絡與行為分
          擔，為共同正犯，而應同負其責任。
    （三）被告甲○○另辯稱：當時乙○○的哥哥楊念慈一同前
          往，伊並沒有妨害乙○○之行動自由云云。然觀諸當
          時被告甲○○手持水果刀，且已毆打乙○○致滿身是
          血，以及被告丙○○加以推擠方式進入車內等情狀，
          則告訴人突遭此強暴、脅迫之威逼，復在推擠之情況
          下而上車，告訴人當非心甘情願欲與被告二人溝通，
          其行動自由已然遭剝奪，要屬灼明之理。至於告訴人
          之胞兄楊念慈雖亦一同上車，惟其係基於欲瞭解雙方
          究竟發生何事？參以楊念慈於車上仍伺機逃跑之過程
          ，均足徵告訴人當時之行動自由已遭妨害，被告上開
          所辯並無解於本件傷害與妨害自由之罪責。
    （四）此外，復有國軍桃園總醫院附設民眾診療服務處診斷
          證明書一紙，及被告臉部瘀傷、身上沾有血跡及乙○○所有之汽車碰撞而損壞照片共計五張附卷可佐。
    綜上，被告甲○○、丙○○二人所辯核屬事後卸責之詞，不
    足採信。是本案事證明確，被告甲○○、丙○○二人之犯行
    均堪認定，應依法論科。
三、核被告甲○○、丙○○二人所為，均係犯刑法第二百七十七
    條第一項之普通傷害罪、刑法第三百零二第一項之剝奪他人
    行動自由罪。按刑法第三百零二條第一項、第三百零四條第
    一項及第三百零五條之罪，均係以人之自由為其保護之法益
    。而刑法第三百零二條第一項之罪所稱之非法方法，已包括
    強暴、脅迫或恐嚇等一切不法手段在內。因之，如以非法方
    法剝奪他人行動自由行為繼續中，再對被害人施加恐嚇，或
    以恐嚇之手段迫使被害人行無義務之事；則其恐嚇之行為，
    仍屬於非法方法剝奪行動自由之部分行為，應僅論以刑法第
    三百零二條第一項之罪，無另成立同法第三百零四條或第三
    百零五條之罪之餘地，最高法院八十九年台上字第七八０號
    判決明揭其旨。本件被告二人以非法方法剝奪告訴人乙○○
    之行動自由，並於剝奪行動自由行為繼續中，被告甲○○再
    對告訴人施加恐嚇之言詞，該恐嚇之行為，係屬於非法方法
    剝奪行動自由之部分行為，不另論罪，附此敘明。被告二人
    就上開犯行間，具有犯意聯絡及行為分擔，為共同正犯。又
    其二人所犯上開二罪名，犯意各別，罪名不同，均應分論併
    罰。又被告二人有事實欄所述之犯罪科刑及執行情形，此有
    臺灣高等法院被告前案紀錄表各一份在卷可稽，被告二人於
    上開有期徒刑執行完畢後，五年以內再故意犯本罪，均應依
    刑法第四十七條第一項規定論以累犯，並加重其刑。末查被
    告二人犯罪後，中華民國九十六年罪犯減刑條例業已制定，
    經總統於九十六年七月四日公布，並自同年月十六日起生效
    施行，核本件被告二人之犯罪時間、罪名等項，均合於該條
    例所定之減刑條件，應依該條例第二條第一項第三款規定各
    減其宣告刑二分之一。
四、原審調查後，認被告二人犯行事證明確，依刑法第二十八條
    、第二百七十七條第一項、第三百零二條第一項、第四十七
    條第一項、第四十一條第一項前段、第五十一條第五款，中
    華民國九十六年罪犯減刑條例第二條第一項第三款、第七條
    、第九條、第十條第一項之規定，並審酌被告甲○○係因不
    滿乙○○提供毒品給正在戒毒之女友，被告丙○○係為甲○○教訓乙○○之犯罪動機，惟其等不思循合法正當途徑解決
    ，竟以傷害人之身體及剝奪行動自由等方式為之，所行非是
    ，造成被害人身體傷害之程度，迄未賠償被害人之損失，兼
    衡其等品行、智識程度、被告甲○○坦認部分犯行，被告丙○○則飾詞否認等情及其他一切情狀，分別量處被告甲○○
    傷害部分有期徒刑四月，減為二月，妨害自由部分有期徒刑
    六月，減為三月，應執行有期徒刑四月；被告丙○○傷害部
    分有期徒刑三月，減為一月又十五日，妨害自由部分有期徒
    刑五月，減為二月又十五日，應執行有期徒刑三月；並均諭
    知易科罰金之折算標準，及說明被告甲○○犯罪所用之水果
    刀一把，雖係被告甲○○持以實施犯罪所用之物，惟未扣案
    ，亦無積極證據足以證明該水果刀確屬被告所有之物，無法
    證明該水果刀目前是否仍然存在，為避免日後執行之困難，
    不予宣告沒收之理由，其認事用法並無違誤，量刑亦屬妥適
    。檢察官依告訴人乙○○之請求，以其受毆打導至中風、憂
    鬱症，原審量刑過輕為由，提起上訴指摘原判決不當，惟本
    案之起因係肇於告訴人乙○○提供毒品予范維佳施用，而原
    判決對量刑之依據亦已依刑法第五十七條各項事由斟酌，判
    決書中詳予說明，並無不當之處，且告訴人乙○○指其因受
    被告二人毆打而中風、罹患憂鬱症等情，並未提出任何證據
    資料以供本院調查，其空言指摘，依前揭說明並無理由，應
    駁回之。
五、被告丙○○經合法傳喚，於審理期日無正當理由不到庭，爰
    不待其陳述，逕行判決。
據上論斷，應依刑事訴訟法第三百七十一條、第三百六十八條，
判決如主文。
本案經檢察官周誠南到庭執行職務。
中    華    民    國    97    年    2     月    29    日
                  刑事第四庭  審判長法  官  沈宜生
                                    法  官  陳國文
                                    法  官  鄭水銓
以上正本證明與原本無異。
妨害自由部分如不服本判決，應於收受送達後十日內向本院提出
上訴書狀，其未敘述上訴之理由者，並得於提起上訴後十日內向
本院補提理由書狀（均須按他造當事人之人數附繕本）。
普通傷害部分不得上訴。
                                    書記官  劉貞達
中    華    民    國    97    年    3     月    3     日
附錄本案論罪科刑法條全文－－
刑法第二百七十七條：
傷害人之身體或健康者，處三年以下有期徒刑、拘役或一千元以
下罰金。
犯前項之罪因而致人於死者，處無期徒刑或七年以上有期徒刑；
致重傷者，處三年以上十年以下有期徒刑。
刑法第三百零二條：
私行拘禁或以其他非法方法，剝奪人之行動自由者，處五年以下
有期徒刑、拘役或三百元以下罰金。
因而致人於死者，處無期徒刑或七年以上有期徒刑，致重傷者，
處三年以上十年以下有期徒刑。
第一項之未遂犯罰之。


司法院資訊處製作；財團法人民間司法改革基金會備份。
